【裁判字號】    97,再易,81
【裁判日期】    971028
【裁判案由】    侵權行為損害賠償
【裁判全文】
臺灣高等法院民事判決                  97年度再易字第81號
再審  原告  南山人壽保險股份有限公司
法定代理人  乙○○
再審  被告  甲○○原名林志平.
上列當事人間因侵權行為損害賠償事件，再審原告對於中華民國
95年1月24日本院94年度上易字第694號第二審確定判決，提起再
審之訴，本院判決如下：
    主  文
再審之訴駁回。
再審訴訟費用由再審原告負擔。
    理  由
一、再審原告起訴主張：本院94年度上易字第694號第二審確定
    判決（下稱本院確定判決）係以：「．．．．本件被上訴人
    （即再審原告）主張上訴人（即再審被告）侵占(一)訴外人李
    文仁、黃麗娟夫婦交付之保險費新臺幣（下同）24萬9,656
    元；(二)訴外人劉文亮交付之保險費4萬元；(三)訴外人張進添
    及其家屬交付之保險費37萬元；(四)訴外人張榮鴻交付之保險
    費2萬7,339元，合計68萬6,995元，惟原法院刑事庭除上訴
    人已返還之訴外人李文仁保單質押借款還款12萬3,700元外
    ，僅就侵占上開保戶張榮鴻保險費2萬7,339元部分，以上訴
    人涉犯業務侵占罪判決上訴人有罪，其餘部分（即上開(一)(二)
    (三)部分），則認僅屬債務不履行之民事問題，與業務侵占之
    犯行無涉，惟因與有罪部份屬裁判上一罪，不另為無罪之諭
    知，有原法院92年度易字第1079號刑事判決在卷可稽（見原
    審卷第1至7頁）。故被上訴人縱受有此部分之損害，亦非上
    訴人被訴犯罪事實所生之損害，縱其得依其他事由，提起民
    事訴訟，亦不得於刑事訴訟程序附帶為此請求．．．．」，
    而駁回再審原告之訴。惟查，為本院確定判決基礎之臺灣臺
    北地方法院92年度易字第1079號刑事判決（下稱臺北地院刑
    事判決）業經本院96年度上更(一)字第276號刑事判決撤銷，
    並改判再審被告業務侵占之金額應為新臺幣（下同）44萬69
    5 元，該判決後經最高法院97年度臺上字第2575號判決確定
    ，因而為本院確定判決基礎之臺北地院刑事判決所認定再審
    被告業務侵占之金額15萬1,039元，業經本院96年度上更(一)
    字第276號刑事判決改判為44萬6 95元，扣除再審被告已返
    還保戶李文仁之保單借款還款12萬3,700元及再審原告所保
    留再審被告之公積金21萬2,820元外，再審原告爰以侵權行
    為損害賠償之請求權基礎，並以民事訴訟法第496條第1項第
    11 款「為判決基礎之刑事訴訟判決，依其後之確定裁判已
    變更者」之再審事由，請求再審被告應給付10萬4,175元（
    440 ,695-123,700-212,820=104,175），聲明：(一)本院確定
    判決應廢棄；(二)上開廢棄部分，再審被告在前程序第二審之
    上訴駁回；(三)再審被告應給付再審原告10萬4,175元；(四)再
    審程序前第一、二審訴訟費用及再審訴訟費用均由再審被告
    負擔。
二、按刑事訴訟諭知無罪、免訴或不受理之判決者，除經原告之
    聲請，應將附帶民事訴訟移送管轄法院之民事庭外，應以判
    決駁回原告之訴，刑事訴訟法第503條第1項定有明文。是以
    刑事法院依同法第504條第1項規定，將附帶民事訴訟以裁定
    移送於該法院民事庭者，以刑事部分宣告被告有罪之判決者
    為限。至刑事訴訟諭知無罪之判決，或實質上為無罪，僅因
    屬裁判上一罪，而不另為無罪之諭知者，倘刑事法院未經聲
    請，即將該附帶民事訴訟以裁定移送於民事庭時，其訴為不
    合法，受移送之民事庭應以裁定駁回之（最高法院93年度臺
    抗字第656號裁判意旨參照）。次按刑事庭以裁定移送於民
    事庭之附帶民事訴訟，其訴是否合法，應以裁定移送時之狀
    態為準，不因嗣後情事變更而受影響（同院87年度臺上字第
    1415號裁判意旨參照）。
三、經查，本院確定判決以再審原告雖於刑事第一審法院（即臺
    灣臺北地方法院，下稱臺北地院）提起附帶民事訴訟，但再
    審被告在臺北地院刑事判決中關於(一)訴外人李文仁、黃麗娟
    夫婦交付之保險費24萬9,656元；(二)訴外人劉文亮交付之保
    險費4萬元；(三)訴外人張進添及其家屬交付之保險費37萬元
    部分，僅認屬債務不履行之民事問題，與業務侵占之犯行無
    涉，惟因與有罪部份屬裁判上一罪，不另為無罪之諭知，從
    而認定臺北地院刑事庭雖併將此部分之附帶民事訴訟移送該
    院民事庭，但其訴自非合法，予以駁回，並無不合。雖然臺
    北地院刑事判決嗣後由本院96年度上更(一)字第276號刑事判
    決撤銷改判，並告確定，惟揆諸前揭說明，刑事附帶民事訴
    訟，其訴是否合法，應以裁定移送時之狀態為準，不因嗣後
    情事變更而受影響，此非屬民事訴訟法第496條第1項第11款
    「為判決基礎之刑事訴訟判決，依其後之確定裁判已變更者
    」再審事由所得救濟之範疇。是再審原告主張為本院確定判
    決基礎之臺北地院刑事判決因發生變更，而有民事訴訟法第
    496條第1項第11款之再審事由，即無足取。
四、從而，再審原告提起本件再審之訴，顯無再審理由，爰不經
    言詞辯論，逕以判決駁回之。
五、據上論結，本件再審之訴為顯無理由，依民事訴訟法第502
    條第2項、第78條，判決如主文。
中    華    民    國    97    年    10    月    28    日
                  民事第十五庭
                      審判長法  官  林恩山
                            法  官  黃國忠
                            法  官  郭松濤
正本係照原本作成。
不得上訴。
中    華    民    國    97    年    10    月    29    日
                             書記官  方素珍


司法院資訊處製作；財團法人民間司法改革基金會備份。
